【裁判字號】    97,訴,2640
【裁判日期】    971202
【裁判案由】    違反毒品危害防制條例
【裁判全文】
臺灣彰化地方法院刑事判決              97年度訴字第2640號
公  訴  人  臺灣彰化地方法院檢察署檢察官
被      告  甲○○
                    
選任辯護人  張崇哲律師
            張仕融律師
上列被告因違反毒品危害防制條例案件，經檢察官提起公訴（97
年度少連偵字第69號），本院判決如下：
    主  文
甲○○犯如附表所示之罪，各處如附表所示之刑（含主刑、從刑
）。應執行有期徒刑柒年拾月，扣案之第三級毒品愷他命拾柒包
（合計驗餘毛重捌拾柒點陸玖公克、空包裝總重捌點參參公克）
沒收之，未扣案之販賣第三級毒品所得新臺幣拾萬貳仟元沒收之
，如全部或一部不能沒收時，以其財產抵償之。
    犯罪事實
一、甲○○（綽號罐頭）明知愷他命（Ketamine，俗稱K 他命）
    係毒品危害防制條例第2 條第2 項第3 款所規定之第三級毒
    品，不得持有、販賣，竟基於販賣第三級毒品愷他命以營利
    之犯意，於附表所示之時間、地點，以如附表所示之價格，
    販賣如附表所示之數量之愷他命予丁○○及乙○○，嗣為警
    於民國97年7 月10日持臺灣彰化方法院檢察署檢察官核發之
    拘票及本院核發之搜索票，前往甲○○位在彰化縣秀水鄉○○村○○街138 巷2 號住處執行搜索勤務，並扣得愷他命17
    包（驗前總毛重87.82 公克、合計驗餘毛重87.69 公克、包
    裝袋總重8.33公克），而查獲上情。
二、案經彰化縣警察局移送臺灣彰化地方法院檢察署檢察官偵查
    起訴。
    理  由
壹、證據能力部分：
一、按有事實足認被告或犯罪嫌疑人有最輕本刑為3 年以上有期
    徒刑之罪嫌，並危害國家安全或社會秩序情節重大，而有相
    當理由可信其通訊內容與本案有關，且不能或難以其他方法
    蒐集或調查證據者，得發通訊監察書。前項通訊監察書，偵
    查中由檢察官依司法警察機關聲請或依職權以書面記載第11
    條之事項，並敘明理由、檢附相關文件，聲請該管法院核發
    。又除法律另有規定外，實施刑事訴訟程序之公務員因違背
    法定程序取得之證據，其有無證據能力之認定，應審酌人權
    保障及公共利益之均衡維護，通訊保障及監察法第5 條第1
    項第1 款、第2 項及刑事訴訟法第158 條之4 分別定有明文
    。查下列經本院所引用有關同案被告乙○○所使用門號0000
    000000號、同案被告丙○○使用之門號0000000000號行動電
    話之監聽錄音，業經本院核准在案，有詳載案由、監察電話
    、對象、時間及譯文等之本院97年聲監字第187 、252 號通
    訊監察書、通聯紀錄及通話譯文紀錄等附卷可參，係依法所
    為之監聽；況審酌電話監聽侵害被告權益之種類及輕重、對
    於被告訴訟上防禦不利益之程度、犯罪所生之危害或實害等
    情形，兼顧人權保障及公共利益之均衡維護，亦認本件此部
    分電話監聽合於比例原則，是認應具有證據能力。又按通訊
    監察錄音之譯文，僅屬依據監聽錄音結果予以翻譯之文字，
    固具文書證據之外觀，惟實際上仍應認監聽所得之錄音帶或
    光碟，始屬調查犯罪所得之證物；刑事訴訟法第165 條之1
    第2 項所稱之證物，如其蒐證程式合法，並經合法調查，自
    具證據能力。因此檢察官如提出通訊監察錄音之譯文為其證
    據方法，實乃以其監聽所得之錄音帶或光碟，為調查犯罪所
    得之證物，法院本應依刑事訴訟法第165 條之1 所列之方法
    調查，以判斷該錄音帶或光碟是否與通訊監察錄音之譯文相
    符。而監聽錄音製作之譯文，雖通常為偵查犯罪機關單方面
    製作，然若被告或訴訟關係人對其真實性並無爭執，經法院
    於審判期日提示譯文供當事人辨認、表示意見並為辯論者，
    程式自屬適法（最高法院95年度臺上字第295 號、94年度臺
    上字第4665號判決意旨參照）。查本案卷內之上開電話監聽
    ，取證程序未見違法情事，已如前述；而警方依監聽錄音所
    製作之監聽譯文，經本院提示予公訴人、被告及辯護人後，
    迄言詞辯論終結前均無異議，且同意採為證據，依上開說明
    ，本案卷內通訊監察譯文均具證據能力。
二、次按被告以外之人（包括證人、鑑定人、告訴人、被害人及
    共同被告等）於檢察事務官、司法警察官或司法警察調查中
    所為之陳述，與審判中不符時，其先前之陳述具有較可信之
    特別情況，且為證明犯罪事實存否所必要者，得為證據，刑
    事訴訟法第159 條之2 定有明文。所謂「前後陳述不符」之
    要件，應就前後階段之陳述進行整體判斷，以決定其間是否
    具有實質性差異，惟無須針對全部陳述作比較，陳述之一部
    分有不符，亦屬之。而所謂「較可信之特別情況」之情形，
    亦應就前後陳述時之各種外部情況進行比較，以資決定何者
    外部情況具有可信性。若陳述係在特別可信之情況下所為，
    則虛偽陳述之危險性即不高，雖係審判外陳述，或未經被告
    反對詰問，仍得承認其有證據能力。所稱「外部情況」之認
    定，如：(一)時間之間隔：陳述人先前陳述是在記憶猶新之情
    況下直接作成，一般與事實較相近，事後即可能因記憶減弱
    或變化，致有不清晰或陳述不符之現象發生。(二)有意識之迴
    避：由於先前陳述時被告未在場，是陳述人直接面對詢問警
    員所為陳述較為坦然；事後可能因陳述人對被告有所顧忌或
    同情，因而在被告面前較不願陳述不利被告之事實。(三)受外
    力干擾：陳述人單獨面對檢察事務官或司法警察（官）所為
    之陳述，程度上較少會受到強暴、脅迫、詐欺、利誘或收買
    等外力之影響，其陳述較趨於真實。若被告在庭或有其他成
    員參與旁聽時，陳述人可能會本能的作出迴避對被告不利之
    證述，或因不想生事乃虛構事實而為陳述。(四)事後串謀：目
    擊證人對警察描述所目睹情形，因較無時間或動機去編造事
    實，客觀上亦較難認與被告間有勾串情事，其陳述具有較可
    信性。但事後因特殊關係，雙方可能因串謀而統一口徑；或
    事後情況變化，兩者從原先敵對關係變成現在友好關係等情
    形，其陳述即易偏離事實而較不可信。(五)警詢或檢察事務官
    所作之偵查筆錄記載是否完整：如上開筆錄對於犯罪之構成
    要件、犯罪態樣、加重減輕事由或起訴合法要件等事實或情
    況，均翔實記載完整，自可推定證人之陳述，與事實較為相
    近，而可信為真實。法院應斟酌上列因素綜合判斷，亦應細
    究陳述人之問答態度、表情與舉動之變化，此一要件係屬訴
    訟法事實之證明，以自由證明為已足，且應由主張此項證據
    之人證明。惟此僅係確定上開陳述有無證據能力而已，至該
    證據具有證據能力後，其證據力之強弱問題，仍待法院綜合
    全辯論意旨及調查證據所得，依法認定之。查本件證人丁○○、乙○○於警詢時證稱係向被告甲○○購買愷他命，然證
    人丁○○於本院審理時改證稱係向被告甲○○購買「老K 」
    ，用以加量愷他命云云；而證人乙○○於本院審理時則證稱
    係與被告甲○○合資購買愷他命云云，均有前後陳述不符之
    情形。本院審酌證人丁○○、乙○○於警詢中之證述，除距
    案發日較近，當時記憶較深刻，可立即反應所知，不致因時
    隔日久而遺忘案情外；且上開證人於警詢時，較無來自被告
    甲○○同庭在場之壓力而出於虛偽不實之指證，或故為迴護
    被告之機會，因此所為之證述均較為具體明確，並參照下述
    援引之監察譯文，應認證人丁○○、乙○○於警詢中所為之
    陳述，客觀上應具有較可信之特別情況，且亦為證明犯罪事
    實存否所必要，是依上開規定，渠等於警詢之證言自有證據
    能力。
三、再按當事人、代理人或辯護人於法院調查證據時，知有第
    159 條第1 項不得為證據之情形，而未於言詞辯論終結前聲
    明異議者，視為有前項之同意，刑事訴訟法第159 條之5 第
    2 項定有明文，乃係基於證據資料愈豐富，愈有助於真實發
    現之理念，酌採當事人進行主義之證據處分權原則，並強化
    言詞辯論主義，透過當事人等到庭所為之法庭活動，在使訴
    訟程序順暢進行之要求下，承認傳聞證據於一定條件內，得
    具證據適格。此種「擬制同意」，因與同條第一項之明示同
    意有別，實務上常見當事人等係以「無異議」或「沒有意見
    」表示之，斯時倘該證據資料之性質，已經辯護人閱卷而知
    悉，或自起訴書、原審判決書之記載而了解，或偵、審中經
    檢察官、審判長、受命法官、受託法官告知，或被告逕為認
    罪答辯或有類似之作為、情況，即可認該相關人員於調查證
    據之時，知情而合於擬制同意之要件（最高法院96年度臺上
    字第4174號判決意旨參見）。經查，本件除上開證人丁○○
    、乙○○等人於警詢中（指言詞供述）所載證據之證據能力
    外，檢察官、被告及其選任辯護人於本院準備程序及審判期
    日中均未對本院下述所引用之其餘證據表示意見，且迄至言
    詞辯論終結前亦未聲明異議，本院審酌上開證據資料製作時
    之情況，尚無違法不當及證明力明顯過低之瑕疵，亦認為以
    之作為證據應屬適當，揆諸前開規定，認後述所引用證據之
    證據能力均無疑義。
四、又本件於97年7 月10日經警持本院所核發之搜索票，在彰化
    縣秀水鄉○○村○○街138 巷2 號扣得之愷他命17包（驗前
    總毛重87.82 公克、合計驗餘毛重87.69 公克、包裝袋總重
    8.33公克），均非屬供述證據而無傳聞法則之適用，且本件
    扣案之上開物品，均係依法定程序合法所扣得，且亦與本案
    均具有關聯性，當有證據能力，併予敘明。
貳、認定被告有罪部分犯罪事實所憑之證據及理由
一、訊據被告甲○○矢口否認有何販賣第三級毒品愷他命犯行，
    辯稱：「伊並未販賣第三級毒品愷他命，查扣之愷他命均是
    伊自己要施用。證人丁○○曾要向伊購買愷他命，但伊並未
    在販賣，所以未賣給丁○○，伊係和證人乙○○合資購買愷
    他命」云云；辯護人則為被告辯護稱：「由通訊監察譯文內
    容可知證人丁○○雖曾向被告表示欲購買毒品，惟被告因未
    販賣，故告知可向乙○○洽購，又被告與乙○○僅止於合資
    購買愷他命，而其與乙○○97年5 月1 日之電話通聯內容係
    乙○○向被告討錢。被告每日施用愷他命之數量約5 公克，
    大量購買非但價格較便宜，且可省卻往返台中購毒之交通時
    間，再者，被告在自家工廠上班，收入正常，實無需藉販毒
    所得利潤以滿足自身購毒解癮之需要，是被告應無販賣毒品
    以營利之意圖」等語。
二、按施用毒品者所稱其向某人買受毒品之指證，不得作為有罪
    判決之唯一證據，仍須調查其他必要之證據，以察其是否與
    事實相符。所謂必要之補強證據，固不以證明販賣毒品犯罪
    構成要件之全部事實為必要，但以與施用者之指證具有相當
    之關聯性為前提，其經與施用者之指證綜合判斷，已達於確
    信施用者之指證為真實者，得為有罪之認定。又證據之證明
    力，由法院本於確信自由判斷，但不得違背經驗法則及論理
    法則，刑事訴訟法第155 條第1 項定有明文。證人之陳述有
    部分前後不符，究竟何者可採，法院本得依其自由心證予以
    斟酌，若其基本事實之陳述與真實性無礙時，仍非不得予以
    採信，非謂一有不符，即認其全部均為不可採納。海洛因、
    甲基安非他命既係毒品，無論持有、施用、販賣，均屬違法
    ，為治安機關所嚴查，乃眾所週知，是毒品交易通常係於隱
    密下進行，於通訊中亦鮮有明白直接以「毒品」、「海洛因
    」或「安非他命」等名稱或相近之用語稱之，幾均以暗語或
    彼此已有默契之含混語意而為溝通，則檢警合法執行通訊監
    察所得內容中，雖雙方未明示購買毒品，苟無違背經驗法則
    及論理法則，仍得據以認定毒品交易行為之存在。又販賣毒
    品之交易型態，有所謂「大盤」、「中盤」或「小盤」之分
    。其中「大盤」或「中盤」者，倘時機掌握得宜，或可查獲
    電子秤、帳冊、分裝袋等販賣工具，且因購買者眾，一旦事
    發，必有多數知情或買受人等可為證人。然在「小盤」與偶
    發之零星交易，因係一手交錢，一手交貨，過程匆促，對象
    不多，非必使用販賣工具或記載帳冊。此種交易方式，因交
    易時間短暫，未必有第三者知悉其情事，且茍非檢警事先獲
    知情報，甚難於交易現場當場查獲。法院固不應僅憑購買者
    片面之指證，據以認定被告販賣毒品之犯行，然購買者之指
    證在證據法則上既屬人證之一種，與被告之自白不得作為認
    定事實唯一證據之情形不同，如購買者之指證並無矛盾或瑕
    疵，亦未違背經驗法則與論理法則時，自不應僅因無法查得
    其他直接佐證，即對購買毒品者所為對販毒者不利之指證，
    全然捨棄不採。
三、查證人丁○○於附表編號1 所示之時、地，向被告甲○○購
    買第三級毒品愷他命之事實，業據證人丁○○於97年7 月10
    日警詢及同日偵查中證述明確（見彰警刑偵二字第97003807
    9 號卷第84至86頁、97年度少年偵字第69號卷一第194 至
    196 頁），參以證人丁○○以其持用之門號0000000000號行
    動電話與同案被告丙○○持用之門號0000000000號行動電話
    於97年5 月17日上午11時7 分通訊監察譯文所示之對話內容
    ，同案被告丙○○於證人丁○○向其詢問有無愷他命時，即
    向證人丁○○表示可詢問「罐頭」（即被告甲○○）等情（
    見監察譯文資料卷第32頁），益見證人丁○○證述被告甲○○確有販賣第三級毒品愷他命之情節，尚非憑空虛捏，況證
    人丁○○有施用毒品愷他命之惡習，業據證人丁○○陳明在
    卷，並有其臺灣高等法院全國前案紀錄表在卷可參，堪信屬
    實。至證人丁○○雖於本院97年11月18日審理時改證稱：「
    伊去找過被告甲○○3 至5 次欲購買愷他命，被告甲○○都
    有拿東西給伊，伊也有付錢給被告甲○○，但是伊拿到的東
    西都是老Ｋ，因為吃起來味道與愷他命不同，被告甲○○亦
    曾帶伊去找乙○○買愷他命，但是都沒有買到」云云，惟證
    人丁○○於前揭警詢及偵查中均明確證稱購買之毒品係愷他
    命，全然未提及所謂「老K 」之物，況其於審理時復證稱：
    「伊不清楚老K 與愷他命成分是否相同，但施用老K 亦可解
    癮，效果和施用愷他命差不多」等語，而被告甲○○住處扣
    案之白色晶體17包，經送請內政部警政署刑事警察局（下簡
    稱刑事警察局）鑑定結果，檢出第三級毒品愷他命成分，純
    度97％，驗前總毛重87.82 公克，合計驗餘毛重87.69 公克
    ，驗前總純質淨重約77.10 公克，有該局97年8 月26日刑鑑
    字第0970117361號鑑定書1 紙在卷可參，顯見證人丁○○向
    被告甲○○購買者即係第三級毒品愷他命無訛，其於本院審
    理時之證述，應係刻意迴護被告甲○○之詞，自非可採。
四、次查證人即同案被告乙○○於附表編號2 所示之時、地，向
    被告甲○○購買第三級毒品愷他命之事實，業據證人乙○○
    於97年7 月10日及同年8 月12日偵查中證述明確（見上開偵
    查卷一第242 頁、卷三第134 至135 頁），且證人乙○○證
    稱：「97年4 月30日伊有在彰化市○○街租屋處向甲○○調
    20 公 克愷他命，甲○○知道伊有在販賣愷他命，因為有時
    販賣愷他命，甲○○在旁邊會聽到」等語，核與證人乙○○
    持用之門號0000000000號行動電話97年5 月1 日上午11時23
    分與被告甲○○之通訊監察譯文所示之對話內容相符（見偵
    查卷一第245 頁），且證人乙○○自身亦有施用及販賣毒品
    愷他命之行為，亦據證人乙○○供明在卷，是其上開向被告
    甲○○購買愷他命再予以轉賣之證述，應堪採信。至被告甲○○雖以合資購毒一節置辯，而證人乙○○復於本院審理時
    附和其詞，惟證人乙○○前於偵查中即已證稱：「伊沒貨時
    就會向被告甲○○進貨，每次進的數量約愷他命20公克，價
    錢約6000元，交易地點有時在甲○○彰化縣秀水鄉住處，有
    時在伊彰化市○○街租屋處樓下，有時錢會同時給甲○○，
    有時會先欠著直到下次進貨再付款。伊有時也會向『黑仔』
    在臺中獅子王PUB 進貨，伊向甲○○及『黑仔』進貨之數量
    及次數都差不多」等語，則證人乙○○既有其毒品來源即綽
    號『黑仔』之人，其向該『黑仔』販入愷他命之成本又相同
    ，實無再輾轉透過被告甲○○合資購買，徒增毒品轉手間可
    能遭稀釋純度或減少份量之風險；況被告甲○○於本院審理
    時陳稱：「第2 次與證人乙○○合資購買時，乙○○出2 萬
    元至3 萬元買20幾包，伊出資5 萬多買19包，該次伊買的愷
    他命純度比較好，一包3000元，乙○○買的純度比較不好，
    一包1500元，當次購買之愷他命即為扣案之愷他命」云云（
    見本院97年11月18日審判筆錄），而被告甲○○所有上開扣
    案之白色晶體，經送請刑事警察局鑑定結果，為純度97％之
    愷他命，已如前述，又證人乙○○處扣案之白色晶體，經送
    請前開機關鑑定結果，亦為純度97％之愷他命，有上開鑑定
    書1紙 可佐，足見被告甲○○所辯上情，與客觀事證不符，
    純係飾卸之詞，洵無足採。
五、又查近年來毒品之濫用，危害國民健康與社會治安日益嚴重
    ，治安機關對於販賣或施用毒品之犯罪行為，無不嚴加查緝
    ，各傳播媒體對於政府大力掃毒之決心亦再三報導，已使毒
    品不易取得且物稀價昂，苟被告於買賣過程中無利可圖，縱
    屬至愚，亦無甘冒被取締移送法辦判處重刑之危險而平白從
    事愷他命買賣之理，是其販入之價格必較其出售之價格為低
    ，而有從中賺取買賣價差或量差牟利之意圖及事實，應屬合
    理之認定。又販賣毒品愷他命係違法行為，非可公然為之，
    而愷他命亦無公定價格，係可任意分裝增減分量，且每次買
    賣之價格、數量，亦隨時依雙方關係之深淺、資力、需求量
    、對行情之認知、來源是否充裕、查緝是否嚴緊、購買者被
    查獲時供述購買對象之可能風險之評估等因素，而異其標準
    ，機動調整，非可一概而論。從而販賣之利得，實難察得其
    實情，然販賣者從價差或量差中牟利，方式雖異，惟其販賣
    行為在意圖營利則屬同一。況販賣毒品之所謂販賣行為，係
    行為人基於營利之目的，而販入或賣出毒品而言。販賣毒品
    者，其主觀上須有營利之意圖，且客觀上有販賣（即販入或
    賣出）之行為，即足構成，至於實際上是否已經獲利，則非
    所問（最高法院93年度臺上字第1651號判決要旨參照）。查
    證人乙○○於偵查中證稱：「向被告甲○○購買愷他命每次
    數量約20公克，價格6000元」等情，參照其於本院審理時證
    稱：「伊向『黑仔』進愷他命100 公克3 萬元，1 克成本
    300 元，『黑仔』有跟伊賺錢，但利潤伊不清楚。伊轉賣之
    價格視購毒者購買之數量而定，5 公克淨賺500 至1000元」
    等語（見本院97年11月18日審判筆錄），準此，被告甲○○
    確有上開販賣愷他命之行為，業經本院調查屬實，而證人乙○○又係向被告甲○○販入愷他命後再行轉賣仍可獲利，而
    證人丁○○向被告甲○○購買愷他命之平均每公克價格又較
    證人乙○○所付出者為高（詳見附表編號1 、2 所示之價格
    ），則被告甲○○販賣愷他命予丁○○、乙○○之犯行，必
    然獲取利得，其確有營利之意圖甚明。
六、綜上所述，本案事證明確，被告甲○○販賣第三級毒品愷他
    命予附表所示之丁○○、乙○○犯行，均洵堪認定。
參、論罪科刑：
一、查愷他命係屬毒品危害防制條例第2 條第2 項第3 款所管制
    之第三級毒品，是核被告就附表所示各次犯行，均係犯毒品
    危害防制條例第4 條第3 項之販賣第三級毒品罪。又毒品危
    害防制條例，就第三級毒品，僅就販賣及意圖販賣而持有，
    始有刑事處罰（同條例第4 條第3 項、第5 條第3 項規定參
    照），至單純持有第三級毒品愷他命，則未設刑罰，自不為
    罪，併此敘明。再按數行為於同時同地或密切接近之時地實
    施，侵害同一之法益，各行為之獨立性極為薄弱，依一般社
    會健全觀念，在時間差距上，難以強行分開，在刑法評價上
    ，以視為數個舉動之接續施行，合為包括之一行為予以評價
    ，較為合理，則屬接續犯，而為包括之一罪（最高法院86年
    臺上字第3295號判例可資參照）。本件被告分別於不同時間
    、地點販賣愷他命予附表所示之丁○○3 次、乙○○15次，
    各次在時間及地點差距上，可以分開，在刑法評價上，各具
    獨立性，每次行為皆可獨立成罪，顯非於同時同地或密切接
    近之時地實施犯罪之接續犯。又按所謂集合犯，係指依一般
    社會通念，特定犯罪行為具有反覆實施之特性，立法者於制
    定刑罰法律之初，亦已認知該種行為類型之反覆性，而有意
    藉由法條中客觀構成要件之行為要素，含括上開具有反覆實
    施特性之數個犯罪行為，仍僅接受一次刑法之評價為已足。
    而販賣毒品罪，不論行為人或為零星偶一為之，或不間斷為
    之，行為人於行為終了時，即已達其營利目的，自難認立法
    者於制定刑罰法律之初，已認知販賣毒品行為必屬具反覆性
    之犯罪，且有意藉由法條中客觀構成要件之行為要素，含括
    上開具有反覆實施特性之數個犯罪行為。況依94年2 月2 日
    總統令修正公布，並自95年7 月1 日施行之刑法，其修正既
    依據「刑罰公平原則」之考量，刪除有關連續犯之規定，並
    將含有連續犯性質之常業犯一併全數刪除（參見刑法修正草
    案總說明），則再以集合犯之概念評價多數販賣毒品之行為
    ，即有不當。準此，本件被告如附表所示之各該次販賣毒品
    罪之行為，當無論以接續犯或集合犯之餘地，此時則應回歸
    一般刑法上行為單、複數之認定，而予論罪科刑，較稱妥適
    。是被告所犯如附表所示之販賣第三級毒品罪各罪間，犯意
    各別，行為互殊，應分論併罰。
二、次按販賣第三級毒品罪之法定刑為「5 年以上有期徒刑，得
    併科新臺幣5 百萬元以下罰金。」然同為販賣第三級毒品之
    人，其原因動機不一，犯罪情節未必相同，或有大盤毒梟者
    ，亦有中、小盤之分，甚或僅止於吸毒者友儕間為求互通有
    無之有償轉讓者亦有之，其販賣行為所造成危害社會之程度
    自屬有異，法律科處此類犯罪，所設之法定最低本刑卻同為
    「5 年以上有期徒刑，得併科新臺幣5 百萬元以下罰金」，
    不可謂不重。於此情形，倘依其情狀處以較輕之徒刑，即足
    以懲儆，並可達防衛社會之目的，自非不可依客觀之犯行與
    主觀之惡性二者加以考量其情狀，是否有可憫恕之處，適用
    刑法第59條之規定酌量減輕其刑，期使個案裁判之量刑，能
    斟酌至當，符合比例原則。本件被告販賣第三級毒品愷他命
    ，無視國家對於杜絕毒品危害之禁令，其行為固屬不當，應
    予非難，然其於本案犯罪時年輕識淺，思慮欠詳，又因本身
    亦陷於毒癮，始在同儕間互相販賣毒品，考量其犯罪情節尚
    非至惡，相對於長期大量販賣毒品之大毒梟而言，其對社會
    治安及國民健康之危害顯然較小，從被告犯案情節觀之，倘
    仍遽處以法定本刑之最低刑度即5 年有期徒刑，無異仍屬失
    之過苛而不盡情理，不免予人情輕法重之感，且難謂符合罪
    刑相當性及比例原則，更無從與大毒梟之惡行有所區隔，是
    其犯罪情狀相較於法定之重刑，在客觀上足以引起一般人之
    同情，情節尚堪憫恕，爰依刑法第59條之規定，對被告所犯
    各次販賣毒品愷他命之犯行，酌量減輕其刑。爰審酌被告甲○○明知愷他命係屬戕害人身心之毒品，為貪圖不法利益，
    竟販賣予他人施用，危害社會治安及國民健康，且販賣毒品
    為政府戮力查緝之罪，愷他命足以使施用者導致精神、性格
    異常，造成生命危險之生理成癮性及心理依賴性，且被告犯
    後復飾詞矯卸，心態偏差，未見悔意，惟念其各次販賣愷他
    命之所得非多，販賣期間非長等一切情狀，分別量處如主文
    所示之刑，並定其應執行刑，以資懲儆。
三、末按犯第4 條之罪者，其供犯罪所用或因犯罪所得之財物，
    均沒收之，如全部或一部不能沒收時，追徵其價額或以其財
    產抵償之，毒品危害防制條例第19條第1 項定有明文。又該
    條係採義務沒收主義。且金錢為代替物，重在兌換價值，而
    不在原物，自難拘泥於沒收原物之理論，認沒收販賣毒品所
    得之金錢，以當場查獲扣押者為限，苟能證明其為販賣毒品
    所得之金錢，均應予以沒收（最高法院92年度臺上字第5227
    號判決參照）。是販賣毒品所得之金錢，無論已否扣案，如
    仍屬存在，即應依法沒收。查被告甲○○先後出售愷他命予
    附表所示之人，並獲取如各該附表所示之財物，依其與交易
    對象之交易狀態，已經收取，雖未經扣案，惟無法證明已經
    滅失，且屬被告犯毒品危害防制條例第4 條之罪所得之財物
    ，仍各應依毒品危害防制條例第19條第1 項規定諭知沒收如
    附表「主文」欄所示，如全部或一部不能沒收時，以其財產
    抵償之。再扣案之第三級毒品愷他命17包（驗前總毛重
    87.82 公克、合計驗餘毛重87.69 公克），非屬毒品危害防
    制條例第18條第1 項、第19條規定宣告沒收銷燬或沒收之物
    ，惟屬違禁物，應依刑法第38條第1 項第1 款規定宣告沒收
    （最高法院95年度臺上字第5252號、96年度臺上字第884 號
    判決意旨參照）。又扣案第三級毒品愷他命之外包裝袋（空
    包裝袋總重8.33公克），係被告所有，且用於包裹毒品愷他
    命，防其裸露、潮濕，並便於攜帶，且經鑑定機關就扣案之
    毒品愷他命鑑析其重量，有上開法務部調查局鑑定書附卷可
    參，況扣案之毒品愷他命與外包裝袋，尚非不可析離，且用
    以供運輸毒品愷他命犯罪所用之物，依毒品危害防制條第19
    條第1 項前段規定宣告沒收。至扣案之行動電話2 具（含門
    號0000000000號、0000000000號SIM 卡各1 枚）、現金3 萬
    元，雖均為被告所有，惟依卷存證據尚難認係供販毒所使用
    ，亦乏證據證明與被告販毒犯行有何關聯，爰均不為沒收之
    宣告。
據上論斷，應依刑事訴訟法第299 條第1 項前段，毒品危害防制
條例第4 條第3 項、第19條第1 項，刑法第11條、第59條、第51
條第5款、第38條第1 項第1 款，判決如主文。
本案經檢察官陳信郎到庭執行職務。
中    華    民    國    97    年    12    月    2     日
                  刑事第七庭    審判長法官  簡璽容
                                法      官  郭麗萍
                                法      官  胡宜如
以上正本證明與原本無異。
如不服本判決應於收受判決後10日內向本院提出上訴書狀，並應
應敘述具體理由。其未敘述上訴理由者，應於上訴期間屆滿後20
日內向本院補提理由書（均須按他造當事人之人數附繕本）「切
勿逕送上級法院」。
中    華    民    國    97    年    12    月    2     日
                                書  記  官  蕭秀吉
附錄本案論罪科刑法條：
毒品危害防制條例第4條
製造、運輸、販賣第一級毒品者，處死刑或無期徒刑；處無期徒
刑者，得併科新臺幣1 千萬元以下罰金。
製造、運輸、販賣第二級毒品者，處無期徒刑或7 年以上有期徒
刑，得併科新臺幣7 百萬元以下罰金。
製造、運輸、販賣第三級毒品者，處5 年以上有期徒刑，得併科
新臺幣5 百萬元以下罰金。
製造、運輸、販賣第四級毒品者，處3 年以上10年以下有期徒刑
，得併科新臺幣3 百萬元以下罰金。
製造、運輸、販賣專供製造或施用毒品之器具者，處1 年以上7
年以下有期徒刑，得併科新臺幣1 百萬元以下罰金。
前五項之未遂犯罰之。
【附表】：
┌──┬────┬─────┬─────┬─────────────┬─────────────┐
│編號│販賣對象│販賣時間  │交易地點  │販賣毒品之種類、次數及價格│主  文                    │
│    │        │          │          │                （新臺幣）│                          │
├──┼────┼─────┼─────┼─────────────┼─────────────┤
│1   │丁○○  │自97年2月 │００縣００│愷他命3 次，每次約10克，各│甲○○販賣第三級毒品（三罪│
│    │        │間某日起至│鄉００村０│4000元                    │），各處有期徒刑貳年拾月，│
│    │        │97年6月間 │０街000巷0│                          │扣案第三級毒品愷他命拾柒包│
│    │        │某日止    │號甲○○住│                          │（合計驗餘毛重捌拾柒點陸玖│
│    │        │          │處        │                          │公克、空包裝總重捌點參參公│
│    │        │          │          │                          │克）沒收之，未扣案之販賣第│
│    │        │          │          │                          │三級毒品所得新臺幣肆仟元沒│
│    │        │          │          │                          │收之，如全部或一部不能沒收│
│    │        │          │          │                          │時，以其財產抵償之。（三次│
│    │        │          │          │                          │主文均相同）              │
├──┼────┼─────┼─────┼─────────────┼─────────────┤
│2   │乙○○  │自97年初某│甲○○上址│愷他命15次，每次約20克，各│甲○○販賣第三級毒品（十五│
│    │        │日起至97年│住處或彰化│6000元                    │罪），各處有期徒刑參年，扣│
│    │        │6 月間某日│市○○街34│（本於罪疑惟輕有利於被告之│案第三級毒品愷他命拾柒包（│
│    │        │止        │巷10號4 樓│原則，本院乃就證人乙○○上│合計驗餘毛重捌拾柒點陸玖公│
│    │        │          │乙○○租屋│開證述內容，採用其中次數最│克、空包裝總重捌點參參公克│
│    │        │          │處樓下    │少者，以此最有利原則認定）│）沒收之，未扣案之販賣第三│
│    │        │          │          │                          │級毒品所得新臺幣陸仟元沒收│
│    │        │          │          │                          │之，如全部或一部不能沒收時│
│    │        │          │          │                          │，以其財產抵償之。（十五次│
│    │        │          │          │                          │主文均相同）              │
└──┴────┴─────┴─────┴─────────────┴─────────────┘


司法院資訊處製作；財團法人民間司法改革基金會備份。
